臺灣士林地方法院民事裁定　　　　　　　100年度監字第198號
聲　請　人　戴碧雲
上列聲請人聲請處分受監護人不動產事件，本院裁定如下：
    主  文
聲請駁回。
聲請程序費用由聲請人負擔。
    理  由
一、本件聲請意旨略以：聲請人為受監護人戴康通之女，受監護
    人戴康通因中風，前經鈞院以99年度監宣字第158 號裁定宣
    告為受監護宣告之人，並選定聲請人為其監護人。又受監護
    人戴康通名下所有坐落臺北市○○區○○段二小段471 地號
    土地及其上同段3876建號即門牌號碼為臺北市○○區○○路
    4 段213 號8 樓之建物，係眷村改建之房屋，分配予受監護
    人戴康通，惟該房屋之自備款係由聲請人所支付，現為避免
    受監護人戴康通之大陸籍配偶占有該房屋，故擬出售系爭不
    動產，爰依法聲請裁定許可處分受監護人所有之上揭不動產
    等語。
二、按監護人對於受監護人之財產，非為受監護人之利益，不得
    使用、代為或同意處分。監護人為下列行為，非經法院許可
    ，不生效力：(一)代理受監護人購置或處分不動產。(二)代理受
    監護人，就供其居住之建築物或其基地出租、供他人使用或
    終止租賃。又監護人於開具完成受監護人之財產清冊並陳報
    法院前，監護人對於受監護人之財產，僅得為管理上必要之
    行為。民法第1101條第1 項、第2 項、第1099條之1 分別定
    有明文。而此等規定於成年人之監護亦準用之，此觀民法第
    1113條規定即明。
三、本件聲請人主張戴康通已受監護宣告，聲請人戴碧雲為其監
    護人，受監護人戴康通名下所有坐落臺北市○○區○○段二
    小段471 地號土地及其上同段3876建號即門牌號碼為臺北市
    ○○區○○路4 段213 號8 樓之建物等事實，業據提出土地
    及建物登記謄本等件為證，並經本院依職權調閱99年度監宣
    字第158號民事卷宗查核無誤，堪信為真正。
四、又聲請人雖主張擬將受監護人所有之上揭不動產出售，故請
    求法院許可其處分上揭不動產云云。惟依民法第1113條準用
    同法第1099條、第1099條之1 規定，監護開始時，監護人對
    於受監護人之財產，應會同開具財產清冊之人，於2 個月內
    開具財產清冊，並陳報法院；於財產清冊開具完成並陳報法
    院前，監護人對於受監護人之財產，僅得為管理上必要之行
    為。經本院查詢結果，聲請人雖曾於99年11月26日陳報受監
    護人財產清冊，並經本院以99年度監字第296 號准予備查在
    案，惟依聲請人陳報之結果，受監護人並無任何財產，縱因
    受監護人事後始取得上揭不動產之所有權，聲請人仍須另行
    陳報予法院，是聲請人既未完成開具受監護人之財產清冊並
    陳報法院等事宜，依照上開規定，聲請人對於受監護人之財
    產，依法僅得為管理上必要之行為，尚不得處分受監護人之
    財產。再者，聲請人既已具狀陳明其聲請許可處分上揭不動
    產之目的，係為避免受監護人戴康通之大陸籍配偶占有該房
    屋，故擬出售系爭不動產等語，則聲請人是否為受監護人戴
    康通之利益，非無疑義。查聲請人既為受監護宣告之人戴康
    通之監護人，自應妥善管理受監護人之財產，僅為其利益而
    為必要之使用、處分，尚不得僅以受監護人所有之不動產遭
    其配偶占有為由，任意處分受監護人之不動產。是本件聲請
    處分系爭不動產，顯與前揭「為受監護人之利益」要件不符
    ，其聲請於法未合，應予駁回。
五、依非訟事件法第21條第1 項前段，民事訴訟法第78條、第95
    條，裁定如主文。
中    華    民    國   100    年    8     月    29    日
                  家事庭  法  官  李昆霖
以上正本證明與原本無異。
如對本裁定抗告，須於裁定送達後10日之不變期間內，向本院提
出抗告狀，並繳納抗告費新臺幣1,000元 。
中    華    民    國   100    年    8     月    29    日
                          書記官  陳雪麗